臺灣臺南地方法院交通事件裁定　　　　 95年度交聲字第794號
原處分機關　交通部公路總局嘉義區監理所臺南監理站
異議人即受
處分人　　　甲○○
　　　　　　　　　　　樓右）.
上列受處分人因違反道路交通管理處罰條例案件，對於交通部公
路總局嘉義區監理所臺南監理站民國95年7月10日所為之裁決處
分（處分案號：嘉監南字第裁74-S00000000號），聲明異議，本
院裁定如下：
    主  文
異議駁回。
    理  由
一、原處分意旨略以：異議人即受處分人甲○○（下稱異議人）
    所有車牌號碼VHX-595號輕機車，於民國90年9月7日下午3時
    53分許，有經人駕駛行經臺南市○○路○段158巷設有燈光號
    誌管制之交岔路口時，未遵守燈光號誌管制而闖紅燈之違規
    行為。經台南市警察局交通隊警員（下稱舉發機關）予以製
    單舉發，以掛號函件郵寄車籍地，因遷移不明遭郵局退件後
    ，依法辦理公示送達，嗣原處分機關即交通部公路總局嘉義
    區監理所臺南監理站，以異議人違規事實明確，乃依修正後
    即裁處時之道路交通管理處罰條例第53條第1項、第63條第1
    項第3款之規定，裁處異議人罰鍰新臺幣（下同）4500 元，
    並記違規點數3點等語。
二、本件聲明異議意旨略以：異議人並未居住在台南市○○路22
    8巷26號6樓之1，該址房屋於前揭違規單寄發當時係出租予
    他人使用，況嗣於91年7月31日該屋亦遭拍賣，是異議人並
    未收到該舉發違反道路交通管理事件通知單，此有亞洲信用
    管理股份有限公司之催收通知函為証，望貴院撤銷原處分等
    語。
三、按汽車駕駛人，行經有燈光號誌管制之交岔路口闖紅燈者，
    處1千8百元以上5千4百元以下罰鍰；又汽車駕駛人有上開情
    形時，除依原條款處罰鍰外，並記違規點數3點，道路交通
    管理處罰條例（下稱處罰條例）第53條第1項、第63條第1項
    第3款分別定有明文。其次，汽車駕駛人有違規行為，經以
    科學儀器取得證據資料者，當場不能或不宜攔截製單舉發者
    ，得對汽車所有人逕行舉發處罰；又前項逕行舉發，應記明
    車輛牌照號碼、車型等可資辨明之資料，查明汽車所有人姓
    名或名稱、住址後，製單舉發處罰之，同條例第7條之2第1
    項第7款及第2項亦分別規定甚明。次按處理違反道路交通管
    理事件，有關文書送達之程序，依行政程序法之規定，違反
    道路交通管理事件統一裁罰標準及處理細則第5條定有明文
    。又對於當事人之送達，有應為送達之處所不明者，行政機
    關得依申請，准為公示送達；又當事人變更其送達之處所而
    不向行政機關陳明，致有第1項之情形者，行政機關得依職
    權命為公示送達，行政程序法第78條第1項第1款、第3項、
    分別定有明文。
四、再按行政罰法第5條規定：「行為後法律或自治條例有變更
    者，適用行政機關最初裁處時之法律或自治條例。但裁處前
    之法律或自治條例有利於受處罰者，適用最有利於受處罰者
    之規定。」（本法業經總統於94年2月5日，以華總一義字第
    09400016841號令公布，並自95年2月5日開始施行），顯見
    行政罰法係採「從新從輕」原則，亦即違反行政法之義務之
    行為後，如法律或自治條例有變更，則行政裁處之法律適用
    ，原則上從新法即裁處時之法律，例外始從對被告較有利之
    舊法即行為時法。而本件違規行為後，道路交通管理處罰條
    例於94年12月28日修正公布，並於95年7月1日起施行，關於
    行經燈光號誌管制交岔路口而闖紅燈，經比較修正前後該條
    例第53條、第63條規定，受處分人行為時之法律即修正前之
    規定並無較有利於受處分人之情事，故依前揭行政罰法之規
    定，本件應適用裁處時即修正後之法律處罰，附此敘明。
五、本院審酌：
  (一)異議人甲○○所有前揭車號VHX-595號輕機車，於90年9月7
    日下午3時53分許，經人駕駛行經臺南市○○路○段158巷設
    有燈光號誌管制之交岔路口時，未遵守燈光號誌管制而闖紅
    燈，經舉發機關警員予以製單舉發，嗣原處分機關，以異議
    人之違規事實明確，乃依處罰條例第53條第1項、第63條第1
    項之規定，裁處異議人4500元，並記違規點數3點之事實，
    有：
    原處分機關嘉監南字第裁74-S00000000號裁決書。
    台南市警察局南市警交字第S00000000號舉發違反道路交
      通管理事件通知單暨違規照片2幀。
    等件為證，且為異議人所不否認，此部分事實當可認定。
  (二)依前揭細則及行政程序法關於送達之規定，如應為送達之處
    所不明者，行政機關得依申請，准為公示送達，無人為公示
    送達之申請者，行政機關為避免行政程序遲延，認為有必要
    時，得依職權命為公示送達，為行政程序法第78條所明文；
    公示送達應由行政機關保管送達之文書，而於行政機關公告
    欄黏貼公告，告知應受送達人得隨時領取；並由行政機關將
    文書或其節本刊登政府公報或新聞紙；公示送達自該公告之
    日起，其刊登政府公報或新聞紙者，自最後刊登之日起，經
    20日發生效力，為同法第80條及第81條所規定。如前所述，
    異議人經舉發機關製單舉發時即90年9月18日，係居住於台
    南市○區○○路2段228巷26號6樓-1，舉發機關遂依該址，
    於9同年月20日掛號郵寄予異議人，惟因「遷移不明」，致
    無法依址送達，並於同年10月16日遭郵局退件，舉發機關，
    認有應為送達之處所不明之情形，且為避免程序之遲延，應
    有公示送達之必要，乃依法辦理公示送達程序，且經合法送
    達等情，有遷移紀錄資料查詢結果、遷移不明退回之舉發通
    知單掛號郵件、台南市政府警察局95年10月11日南市警交字
    第09518018370號函暨其檢附之舉發違反交通管理事件通知
    單、中華民國郵政大宗掛號函件聯、台南市交通隊違規單公
    示送達清冊及台南市警察局90年10月18日90年南市警交字第
    39452號公告存卷可佐。另異議人之車籍地係位在台南市○
    區○○路2段228巷26號6樓-1，亦有機車車籍查詢在卷可考
    ，此與舉發機關郵寄送達之地址，經核並無不同，顯見異議
    人確有應為送達之處所不明之情形，故認該舉發通知單業依
    規定程序合法送達予異議人，異議人陳稱並未收到舉發違反
    道路交通管理事件通知單云云，尚難為有利異議人之認定。
  (三)異議人前述違規事實，係違反處罰條例第53條第1項之規定
    ，已如前述。揆諸上開說明，原處分機關據此引用前開法條
    第53條第1項、第63條第1項第3款之規定，裁處異議人4500
    元，並予記違規點數3點於法尚無違誤。
  (四)綜上所述，異議人所有VHX-595號輕機車，經人駕駛有行經
    有燈光號誌管制之交岔路口時闖紅燈之違規事實既可認定，
    足認異議人異議內容，並無理由，應予駁回。
六、據上論斷，應依道路交通案件處理辦法第19條，裁定如主文
    。
中　　華　　民　　國　　96　　年　　3 　　月　　5 　　日
　　　　　　　　　　　　　交通法庭法　官　蔡直青
以上正本證明與原本無異。
如不服本裁定，應於收受送達後5日內向本院提出抗告狀。（應
附繕本）
         　　　　　　　　　　　　　書記官　劉鴻瑛
中　　華　　民　　國　　96　　年　　3 　　月　　8 　　日
